臺灣彰化地方法院彰化簡易庭民事裁定
110年度彰補字第673號
聲  請  人  中國信託商業銀行股份有限公司
即  原  告          

法定代理人  利明献  



上列原告與被告李秉熙等間代位請求分割遺產事件，本院裁定如
下：
    主    文
原告應於本裁定送達15日內，補正如附表所示。逾期不補正，而
有民事訴訟法第249條第1項第6款規定之情形者，即以裁定駁回
其訴；逾期不補正，而有同條第2項規定之情形者，得不經言詞
辯論，逕以判決駁回其訴。
    理    由
民事訴訟法第77條之13規定「因財產權而起訴，其訴訟標的之
  金額或價額在新臺幣十萬元以下部分，徵收一千元；逾十萬元
  至一百萬元部分，每萬元徵收一百元；逾一百萬元至一千萬元
  部分，每萬元徵收九十元；逾一千萬元至一億元部分，每萬元
  徵收八十元；逾一億元至十億元部分，每萬元徵收七十元；逾
  十億元部分，每萬元徵收六十元；其畸零之數不滿萬元者，以
  萬元計算」，第119條第1項規定「書狀及其附屬文件，除提出
  於法院者外，應按應受送達之他造人數，提出繕本或影本」，
  第244條第1項規定「起訴，應以訴狀表明下列各款事項，提出
  於法院為之：一、當事人及法定代理人。二、訴訟標的及其原
  因事實。三、應受判決事項之聲明」，第249條第1項第6款規
  定「原告之訴，有下列各款情形之一，法院應以裁定駁回之。
  但其情形可以補正者，審判長應定期間先命補正：六、起訴不
  合程式或不備其他要件」、「原告之訴，有下列各款情形之一
  者，法院得不經言詞辯論，逕以判決駁回之。但其情形可以補
  正者，審判長應定期間先命補正：一、當事人不適格或欠缺權
  利保護必要。二、依其所訴之事實，在法律上顯無理由」，第
  428條第1項規定「第244條第1項第2款所定事項，原告於起訴
  時得僅表明請求之原因事實」，第436條第2項規定「簡易訴訟
  程序，除本章別有規定外，仍適用第1章通常訴訟程序之規定
  」；民法第242條規定「債務人怠於行使其權利時，債權人因
  保全債權，得以自己之名義，行使其權利。但專屬於債務人本
  身者，不在此限」，第1151條規定「繼承人有數人時，在分割
  遺產前，各繼承人對於遺產全部為公同共有」，第1164條規定
  「繼承人得隨時請求分割遺產。但法律另有規定或契約另有訂
  定者，不在此限」。債權人依民法第242條規定，提起代位分
  割遺產之訴，除法律另有規定外，應以不含債務人在內之全體
  繼承人為被告，其當事人始屬適格；又除法律另有規定或繼承
  人另有契約訂定外，並應就遺產全部請求分割，否則其訴在法
  律上為顯無理由。債權人並應按債務人之法定應繼分所核定之
  訴訟標的價額，繳納第一審裁判費，否則為起訴不合程式。
民事訴訟法第199條第2項規定「審判長應向當事人發問或曉，
  令其為事實上及法律上陳述、聲明證據或為其他必要之聲明及
  陳述；其所聲明或陳述有不明瞭或不完足者，應令其敘明或補
  充之」。當事人適格之要件，固為法院應依職權調查之事項，
  依上開條文，並有向當事人闡明之義務，惟法院不得代替一造
  當事人為訴訟上之主張及舉證，否則有違審判中立；如法院已
  曉諭當事人，限期命其依據卷內調查所得，補正當事人適格之
  要件，卻不補正，自應由該當事人承擔訴訟之不利結果，不容
  其事後以法院未盡闡明義務為由，任意指摘判決違背法令。
經查：
  ㈠原告起訴狀記載之被告「李**」、「張**」，個人資料不明
    ，起訴不合程式。
  ㈡原告依民法第242條規定，代位其債務人李秉熙分割其被繼承
    人陳貴美之遺產，卻以李秉熙為被告，當事人不適格。
  ㈢依本院向彰化縣彰化地政事務所調取之土地登記資料，陳貴
    美之繼承人除李秉熙外，尚有其他；又陳貴美之遺產除起訴
    狀所載財產外，亦有其他，原告得聲請閱覽、抄錄或攝影上
    開資料，而知悉其內容。
  ㈣本件訴訟標的價額，參酌前開土地登記資料所附遺產稅免稅
    證明書，按李秉熙之法定應繼分核定為新臺幣（下同）690,
    365元（計算式：2,071,096*1/3≒690,365），依民事訴訟法
    第77條之13規定，應徵第一審裁判費7,600元，原告僅繳納4
    ,960元，其起訴不合程式。
  ㈤茲依上開規定，命原告補正如主文所示。逾期不補正，而有
    民事訴訟法第249條第1項第6款規定之情形者，即以裁定駁
    回其訴；逾期不補正，而有同條第2項規定之情形者，得不
    經言詞辯論，逕以判決駁回其訴。
中　　華　　民　　國　　110 　年　　8 　　月　　10　　日
                  彰化簡易庭  法   官  廖政勝
以上正本係照原本作成。
本裁定不得抗告。
中　　華　　民　　國　　110 　年　　8 　　月　　10　　日
                               書記官  梁高賓

附表：
補繳第一審裁判費2,640元。
提出地政機關所核發，坐落彰化縣○○鄉○○○段000地號土地及門
  牌號碼彰化縣○○鄉○○村○○路○段000號建物之第一類登記全部謄
  本、異動索引（均應揭露登記名義人之個人 資料，建物如無
  建號則免陳報）。
參酌本院調取之土地登記資料，以訴狀表明適格之全體被告（ 
  勿贅列李秉熙為被告）、請求之原因事實及應受判決事項之聲
   明，並提出繕本或影本2件。